臺灣高雄地方法院民事判決　　　　　　　94年度重訴字第76號
原　　　告　丙○○
原　　　告　甲○○
原　　　告　丁○○
上列三人
訴訟代理人　宋明政律師
被　　　告　乙○○　　住花蓮縣.
　　　　　　　　　　　身分證統.
上列當事人間刑事附帶民事訴訟請求損害賠償事件，經本院刑事
庭裁定移送本院審理（93年度交附字第104 號），本院民國94年
4 月20日言詞辯論終結，判決如下：
  主  文
被告應給付原告丙○○新台幣壹佰貳拾參萬陸仟壹佰柒拾伍元，
，給付原告甲○○新台幣貳佰零捌萬捌仟壹佰柒拾玖元，給付原
告丁○○新台幣貳佰捌拾肆萬伍仟參佰壹拾元，及均自民國九十
三年十月一日起至清償日止，按年息百分之五計算之利息。
原告其餘之訴駁回。
訴訟費用由被告負擔二分之一，餘由原告負擔。
本判決第一項於原告丙○○以新台幣肆拾壹萬元，原告甲○○以
新台幣柒拾萬元，原告丁○○以新台幣玖拾伍萬元供擔保後得假
執行。
原告其餘假執行之聲請駁回。
  事實及理由
一、原告方面：被告乙○○，於民國92年10月23日零時20分許，
    駕駛車牌號碼ＸＴ─6882號自用小客車，沿高雄縣鳳山市○○路，由北往南方向行駛，行經高雄縣鳳山市○○路與過埤
    路間設有號誌之交岔路口時，未及發現訴外人林哲宇駕駛車
    牌號碼ＸＹＡ─057 號重型機車，附載郭建平，沿高雄縣鳳
    山市○○路，由西往東方向行駛，行至上開交岔路口停等紅
    燈，乙○○因疏於注意車前狀況，未能及時發現林哲宇駕駛
    之前開機車，復未隨時採取必要之安全措施，致於發現林哲
    宇駕駛之前揭機車之際，業已煞避不及，撞及林哲宇駕駛之
    前開機車，致林哲宇、郭建平因而人、車倒地，郭建平受有
    顱內出血、頭皮裂傷、左脛骨骨折、左下肢擦傷，嗣經送往
    高雄市立小港醫院救治後，延至93年7 月8 日16時20分許，
    仍因腦膜炎、腦炎而不治死亡。原告丙○○、甲○○、丁○○分別為死者郭建平之父母及子女，原告丙○○支出殯葬費
    新台幣（下同）49萬元，原告丙○○支出看護費9 萬零5 百
    元，原告甲○○支出看護費7 萬零5 百元。原告丙○○可請
    求之扶養費463 萬7 千1 百74元，精神慰藉金2 百萬元；原
    告甲○○可請求之扶養費559 萬4 千7 百48元，精神慰藉金
    2 百萬元；原告丁○○可請求之扶養費347 萬7 千8 百53元
    ，精神慰藉金1 百萬元。又郭建平死亡時原告丙○○已領取
    汽車責任強制險143 萬元，同意由原告丙○○請求之項目下
    扣除。爰依侵權行為之法律關係，請求被告應給付原告丙○○578 萬7 千6 百74元，原告甲○○766 萬5 千2 百48元，
    原告丁○○447 萬7 千8 百53元，及均自起訴狀繕本送達之
    翌日起至清償日，按年息百分之5 計算之利息。原告願供擔
    保，請准宣告假執行。
二、被告方面：伊當時係從高雄縣鳳頂路由北往南綠燈行駛，因
    為在修路，不小心撞及林哲宇駕駛之上開機車，附載郭建平
    ，伊確實有過失，但伊不是故意，請求判決駁回原告之訴。
三、原告主張原告三人分別為郭建平之父、母、子，被告於民國
    92 年10 月23日零時20分許，駕駛上開自用小客車，撞及林
    哲宇駕駛重型機車，附載郭建平，致郭建平受有顱內出血、
    頭皮裂傷、左脛骨骨折、左下肢擦傷，因腦膜炎不治死亡之
    事實，業據原告提出死亡證明書一份為證，並為被告所不爭
    執，堪信為真實。原告主張被告未注意車前狀況，並隨時採
    取必要之安全措施，致撞及林哲宇駕駛之上開重型機車，附
    載郭建平，認被告有過失等情；被告則以前揭情詞置辯。是
    本件之爭執點在於：(一)本件事故之發生被告是否有過失？(二)
    原告可請求之金額為若干？茲分述如下：
四、本件事故之發生被告是否有過失？
(一)、被告於右揭時日，駕駛前揭自用小客車，行經前開處所時，
    因疏於注意車前狀況，並隨時採取必要之安全措施，撞及林
    哲宇駕駛之前揭機車，致郭建平死亡之事實，業據被告於本
    院審理中自承無訛，核與林哲宇、魏來記、林姿吟於刑事警
    訊中證訴之情節相符，足認被告於右揭時日駕駛上開自用小
    客車，行經前開處所時，應有疏於注意車前狀況，並隨時採
    取必要之安全措施等情。
(二)、按汽車行駛時，駕駛人應注意車前狀況，並隨時採取必要之
    安全措施，道路交通安全規則第九十四條第三項定有明文。
    被告既考領有聯結車之職業駕駛執照，有道路交通事故調查
    報告表 (二)一 紙附於刑事警訊卷可按，此應為被告所應注
    意並能注意之義務。而肇事當時天候晴、夜間有照明、道路
    係柏油路面，乾燥無缺陷，且無障礙物，視距良好，有道路
    交通事故調查報告表 (一)附 於刑事警訊卷足據，依被告之
    智識、能力等情，亦無不能注意之情事，竟疏於注意，復未
    注意車前狀況，並隨時採取必要之安全措施，致撞及林哲宇
    駕駛之前揭機車，被告就本案交通事故之發生，顯有過失。
五、原告可請求之金額為若干？
(一)、按「因故意或過失，不法侵害他人之權利者，負損害賠償責
    任」、「不法侵害他人致死者，對於支出醫療及增加生活上
    需要之費用或殯葬費之人，亦應負損害賠償責任」、「被害
    人對於第三人負有法定扶養義務者，加害人對於該第三人亦
    應負損害賠償責任」、「不法侵害他人致死者，被害人之父
    、母、子、女及配偶，雖非財產上之損害，亦得請求賠償相
    當之金額」。民法第184 條第1 項前段、第192 條第1 項、
    第2 項、第194 條分別定有明文。本件被告既因上開過失行
    為致被害人郭建平死亡，就此，被告應依侵權行為法則，負
    賠償責任。原告丙○○、甲○○、丁○○分別係郭建平之父
    、母，子，則其等本於侵權行為之法律關係，請求被告負損
    害賠償責任，於法有據。茲就原告請求賠償之損害部分，是
    否准許，分述如後：
、殯葬費用部分：按郭建平死亡所需殯葬費，應衡量其身份、
    地位及經濟狀況與實際上有無必要而定。本件原告丙○○主
    張為郭建平辦理喪葬事宜，而支出葬儀費49萬元等情，業據
    提出覆鼎金國際開發股份有限公司委辦喪葬費用明細表一張
    為證，被告對於上開喪葬費認為過高，本院審斟郭建平死亡
    時之年齡為23歲，並其身份、地位及經濟狀況，認其喪葬明
    細中，除紙厝1 萬8 千元及謝禮毛巾1 萬2 千元，並非祭祀
    所必須，尚難認屬必要費用，應予扣除外，其餘核與一般民
    間習俗所需必要費用相當，應予准許，準此，原告丙○○請
    求殯葬費用合計46萬元，在此部分範圍內之金額，應予准許
    ，其超過部分，尚屬無據。
、看護費用部分：原告丙○○請求看護費9 萬零5 百元，原告
    甲○○請求看護費7 萬零5 百元，業據提出仁愛看護中心收
    據三紙為證，並為被告所不爭執，此部分之請求，自應准許
    。
、扶養費用部分：
 (1) 按「受扶養權利者，以不能維持生活而無謀生能力者為限。
    前項無謀生能力之限制，於直系血親尊親屬，不適用之」，
    民法第1117條定有明文。查原告丙○○係46年10月2 日生，
    原告甲○○係50年5 月10日生，此有戶籍謄本在卷可稽，是
    原告丙○○、甲○○於郭建平死亡時既僅為46、42歲而均屬
    中年，其等於本院審理中自陳經營羊肉爐生意，參酌勞動基
    準法第五十四條第一項規定勞工之強制退休年齡為60歲，其
    等至法定退休年齡即60歲之前自均應有工作能力而非不能維
    持生活之人，惟其等名下並無其他財產，其等於60歲無工作
    能力後之生活，自可能須賴子女之撫養而為不能維持生活者
    ，是原告丙○○、甲○○得請求給付扶養費者，自應自其等
    均屆60歲後而無謀生能力之時始得為之，原告丁○○係90年
    11月1 日生，於郭建平死亡時既僅2 歲，20歲成年前，自不
    能維持生活而無謀生能力，得請求給付扶養費（原告夫妻依
    法雖應互負扶養之義務，惟原告於各屆60歲後已均須賴其子
    女之扶養而不能自行維持生活，其等於此後依情自不能再互
    課以扶養之義務）。
 (2) 原告丙○○部分：丙○○於郭建平死亡時為46歲，依台灣地
    區男性簡易生命表尚有餘命為30點05，而依高雄縣92年平均
    每人最終消費支出為146416元（見本院卷92年台灣地區家庭
    收支調查報告表）計算，按年別單利5%複式霍夫曼計算法扣
    除中間利息（第1 年扣除中間利息，下同），則計算式為：
    〔146416x18 ‧0293（受扶養30年之霍夫曼係數）〕=00000
    00（小數點以下四捨五入，下同），再扣除未滿60 歲 不受
    扶養之14年部分〔146416x10.4094（不受扶養14年之霍夫曼
    係數）=0000000〕，即（0000000 －0000000）＝0000000。
    故原告丙○○得請求賠償之扶養費為0000000 元，在此範圍
    內，應予准許，逾此部分，尚難准許。
 (3) 原告甲○○部分：甲○○於郭建平死亡時為42歲，依台灣地
    區女性簡易生命表尚有餘命為33點54，以34年計，而依高雄
    縣92年平均每人最終消費支出為14萬6 千4 百16元（見本院
    卷92年台灣地區家庭收支調查報告表）計算，按年別單利5%
    複式霍夫曼計算法扣除中間利息（第1 年扣除中間利息，下
    同），則計算式為：146416x19.5538（受扶養29年之霍夫曼
    係數）=0000000（小數點以下四捨五入，下同），再扣除未
    滿60歲不受扶養之18年部分〔146416x12 ‧6032（不受扶養
    18年之霍夫曼係數）=0000000〕，即（0000000 －0000000
    ）=0000000。故原告甲○○得請求賠償之扶養費為0000000
    元，在此範圍內，應予准許，逾此部分，尚難准許。
 (4) 原告丁○○部分：丁○○於郭建平死亡時為2 歲，至成年20
    歲時，可受扶養為18年，而依高雄縣92年平均每人最終消費
    支出為14萬6 千4 百16元（見本院卷92年台灣地區家庭收支
    調查報告表）計算，按年別單利5%複式霍夫曼計算法扣除中
    間利息（第1 年扣除中間利息，下同），則計算式為：1464
    16x12 ‧6032（受扶養18年之霍夫曼係數）=0000000（小數
    點以下四捨五入，下同），在此範圍內，應予准許，逾此部
    分，尚難准許。
、精神慰藉金部分：原告分別為郭建平之父、母、子，而郭建
    平死亡時正值青年時期，原告丙○○、甲○○痛失愛子，原
    告丁○○幼年喪父，精神上受有莫大之痛苦，自屬必然。爰
    審酌原告均無不動產，被告亦無不動產，業經兩造所陳明，
    且經本院依職權調取稅務電子閘門財產所得調件明細表3 份
    在卷可憑，原告丙○○、甲○○經營羊肉爐，被告開聯結車
    ，並兩造之社會地位，經濟狀況及原告所受之痛苦程度等一
    切情狀，認原告3 人請求之精神慰藉金各以1 百萬元為適當
    ，在此範圍內，應予准許，逾此部分，尚難准許。
(二)、綜上，原告丙○○得請求賠償之金額為0000000 元（即殯葬
    費46萬元、看護費9 萬零5 百元、扶養費0000000 元、及精
    神慰藉金100 萬元）。原告甲○○得請求之金額為0000000
    元（即看護費70500 元，扶養費用0000 000元、精神慰藉金
    100 萬元）。原告丁○○得請求賠償之金額為0000000 元（
    扶養費0000000 元、及精神慰藉金100 萬元）。
六、按保險人依本法規定給付之保險金，視為加害人或被保險人
    損害賠償金額之一部分；加害人或被保險人受賠償請求時，
    得扣除之，強制汽車責任保險法第30條定有明文。經查，原
    告丙○○自認已受領強制汽車責任保險金143 萬元，有匯款
    資料一份在卷可參，原告丙○○同意扣抵丙○○所得請求被
    告賠償之上開金額中，應扣除一百四十三萬元。
七、從而，原告本於侵權行為之法律關係，在丙○○請求被告給
    付0000000 元，甲○○請求被告給付0000000 元，丁○○請
    求被告給付0000000 元，及均自起訴狀繕本送達之翌日即93
    年10月1 日起至清償日止，按年息百分之5 計算利息之範內
    ，即屬正當，應予准許，至逾此範圍之請求，為無理由，應
    予駁回。
八、原告陳明願提供擔保，請准宣告假執行，就原告勝訴部分，
    核與法律規定相符，爰酌定相當之擔保金額准許之。至原告
    敗訴部分，其假執行之聲請，即失其依據，應併予駁回。
九、據上論結：本件原告之訴為一部有理由，一部無理由，依民
    事訴訟法第79條但書、第85條第1 項、第390 條第2 項，判
    決如主文。
中　　華　　民　　國　　94　　年　　5 　　月　　4　　日
                  民事第一庭法　官　沈建興
以上正本係照原本作成。
如對本判決上訴，須於判決送達後20日內向本院提出上訴狀。
中　　華　　民　　國　　94　　年　　5 　　月　　4　　日
                             書記官　鄭淑華
